【裁判字號】    97,交聲,267
【裁判日期】    970723
【裁判案由】    聲明異議
【裁判全文】
臺灣嘉義地方法院交通事件裁定         97年度交聲字第267號
原處分機關  交通部公路總局嘉義區監理所
異  議  人  甲○○
上列異議人即受處分人因違反道路交通管理處罰條例案件，對於
交通部公路總局嘉義區監理所於民國九十七年五月二十日所為之
處分（原處分案號：嘉監裁字第裁70-L00000000號），聲明異議
，本院裁定如下：
    主  文
異議駁回。
    理  由
一、原處分意旨略以；異議人即受處分人甲○○（下稱異議人）
    於民國九十七年一月二十七日下午二時三十分許，駕駛車牌
    號碼7R－8540號自用小客車，沿台十九線由北往南即朴子往
    義竹方向前行，行經台十九線與一六三縣道路口時，行經有
    號誌管制之交岔路口時闖越紅燈。原舉發機關因認異議人有
    闖越紅燈之違規事實，而填製嘉縣警交字第L00000000號舉
    發違反道路交通管理事件通知單舉發，嗣異議人於到案日期
    前向原處分機關即交通部公路總局嘉義區監理所申訴，經原
    處分機關調查結果仍認異議人有上開違規行為，乃依道路交
    通管理處罰條例第五十三條第一項、第六十三條之規定，於
    九十七年五月二十日以嘉監裁字第裁70-L00000000號裁決書
    ，據以裁處異議人罰鍰新臺幣二千七百元，並記違規點數三
    點之處分等語。
二、異議人則以：當天白天天候良好、視線清楚，本人確定是綠
    燈方才通行，當場要求觀看錄影，然員警稱錄影不能中斷，
    請調閱錄影釐清事實等語聲明異議。
三、按汽車駕駛人，行經有燈光號誌管制之交岔路口闖紅燈者，
    處新臺幣一千八百元以上五千四百元以下罰鍰；並記違規點
    數三點，道路交通管理處罰條例第五十三條第一項及第六十
    三條第一項第三款分別定有明文。次按執行交通勤務警員舉
    發違反道路交通管理處罰條例所列之違規事實，本質上為行
    政處分，係公務員基於職務上之權力，依法就特定之具體事
    件所為之具有公法上效果之單方面行政行為，基於公務員為
    公法上行為具有公信力之原則，該行政處分行為當可被推定
    為真正，此乃行政法上之基本原理原則，並本於此公信原則
    ，使執行員警得當機處分，以達其維護交通秩序、安全之行
    政目的。
四、查異議人於九十七年一月二十七日下午二時三十分許，駕駛
    車牌號碼7R－8540號自用小客車，沿台十九線由北往南即朴
    子往義竹方向前行，行經台十九線與一六三縣道路口，經嘉
    義縣警察局布袋分局義竹分駐所員警以駕車行經有燈光號誌
    管制之路口時闖越紅燈為由舉發，原處分機關以相同事實及
    理由，依道路交通管理處罰條例第五十三條第一項規定，裁
    處異議人罰鍰二千七百元，並依同條例第六十三條第一項第
    三款規定記違規點數三點等情，為異議人於異議狀陳明在卷
    ，並有舉發違反道路交通管理事件通知單、裁決書在卷可佐
    ，自堪認定。異議人雖以前詞置辯，惟查：
  (一)證人丙○○即當日舉發員警於本院證稱：我們舉發是以號誌
    為基準，當天違規人已經紅燈後三秒，才從該路口開過來，
    他是從朴子往義竹方向開過來，該方向的燈號只有綠燈、黃
    燈、紅燈三種，當時他對向也就是義竹往朴子行向的燈號是
    紅燈加上右轉指示綠燈，而異議人所開的朴子往義竹方向則
    是單純一顆紅燈，從照片可以很清楚看到異議人闖紅燈，我
    對本件印象深刻是因為異議人搭載一對夫妻要去臺南，我們
    攔停時異議人沒有意見在旁邊，是他所搭載之人下車有激烈
    言語，所以我第一時間就把照片存檔，而且他前擋風玻璃有
    白色帆布，我有印象等語（見本院卷第十五頁至第十九頁、
    第二十二頁至第二十三頁）；證人乙○○即當日值勤員警於
    本院亦證稱：當天異議人是從朴子往義竹方向行駛，朴子往
    義竹的燈號情形只有綠燈、黃燈、紅燈，我看到他時他已經
    闖紅燈，而異議人對向義竹往朴子方向燈號為紅燈加上右轉
    指示綠燈，此時異議人行向的燈號是紅燈沒有任何指示箭頭
    ，從攝影翻拍畫面可以明顯看出異議人闖紅燈，當天攔停時
    異議人搭載的人有罵三字經，異議人好像沒什麼意見等語（
    見本院卷第二十頁至第二十二頁）。是證人丙○○、乙○○
    對當天異議人闖越紅燈，車上乘客言語激烈而異議人在旁未
    表示意見等情，證述內容互核相符，並無瑕疵可指，且上開
    二名證人係經隔離訊問，並經依法具結以擔保其證詞之憑信
    性，輔以警員為維持交通秩序，依法執行職務，乃公權力之
    行使，既與異議人素不相識，並無恩怨，斷無誣指異議人有
    交通違規之行政裁罰，而自陷偽證罪之刑事重罪之可能，足
    見其證詞應非子虛。參以證人丙○○所提出之攝影翻拍畫面
    以觀（見本院卷第二十八頁），員警站立之位置其視野可清
    楚看見前方號誌與車輛行進情況，並無視線遮蔽情形，且斯
    時正值下午，日間自然光充足，其目測之視線並無受阻礙，
    足以辨明異議人駕車違規情狀，亦徵證人丙○○、乙○○均
    證稱異議人於上揭時地確實闖越紅燈，應屬可採。
  (二)再者，異議人係自朴子往義竹方向直行，且該行向僅有直行
    、左轉二種行進方向，異議人係直行前來，其行至台十九線
    與一六三縣道路口通過該處時，異議人對向車道上之號誌均
    為紅燈加上右轉指示箭頭綠燈，有員警丙○○提出之現場圖
    一份、上揭路口全景照片二張、攝影翻拍照片三張在卷可參
    （見本院卷第二十五頁、第二十八頁至第二十九頁），佐以
    證人丙○○、乙○○均證稱異議人對向號誌為紅燈加上右轉
    指示綠燈時，異議人行向即為單純紅燈等情，是依上揭攝影
    翻拍照片號誌情形，即堪以認定異議人行駛上揭路口時，其
    行向號誌確實全程均為紅燈，異議人闖越紅燈之事實甚為明
    確，其辯稱當時燈號為綠燈，若非因記憶有誤所致，即屬卸
    責之詞，尚不足採信。
五、綜上所述，本件異議人確有上揭違規事實，已堪認定。原處
    分機關依上揭規定及違反道路交通管理事件統一裁罰標準表
    之統一裁罰基準，裁處異議人罰鍰二千七百元，並記違規點
    數三點，核無不當或違法。本件異議為無理由，應予駁回。
六、據上論斷，應依道路交通管理處罰條例第八十七條第二項，
    道路交通案件處理辦法第十九條規定，裁定如主文。
中    華    民    國    97    年    7     月    23    日
                  交通法庭法  官  黃琴媛
上列正本證明與原本無異。
如不服本裁定，應於裁定送達後5日內向本院提出抗告狀（應附
繕本）。
中    華    民    國    97    年    7     月    23    日
                          書記官  李彩娥


司法院資訊處製作；財團法人民間司法改革基金會備份。
